【裁判字號】    97,訴,716
【裁判日期】    971127
【裁判案由】    損害賠償
【裁判全文】
臺灣彰化地方法院民事判決  97年度訴字第716號
原      告  丁○○
法定代理人  丙○○
被      告  乙○○
訴訟代理人  甲○○
上列當事人間請求損害賠償事件，原告提起刑事附帶民事訴訟，
經本院刑事庭合議裁定移送本庭，本院於民國97年11月13日言詞
辯論終結，判決如下：
    主  文
被告應給付原告新臺幣壹仟壹佰元及自民國九十七年八月二十一
日起至清償日止，按週年利率百分之五計算之利息。
本判決第一項部分，得假執行。
原告其餘之訴及該部分假執行之聲請均駁回。
        事實及理由
壹、程序部分
一、按原告於判決確定前，得撤回訴之全部或一部。但被告已為
    本案之言詞辯論者，應得其同意。訴之撤回，被告於期日到
    場，未為同意與否之表示者，自該期日起，10日內未提出異
    議者，視為同意撤回，為民事訴訟法第262 條第1 項、第4
    項所明定。本件原告原以乙○○、徐韻涵為被告，於起訴狀
    繕本送達被告乙○○、徐韻涵後，被告徐韻涵未曾為本案言
    詞辯論，原告於民國97年10月7 日本院言詞辯論期日時撤回
    對被告徐韻涵之訴訟，被告乙○○於該期日到場未表示不同
    意，且未於10日內提出異議，依上開規定，視為同意撤回，
    是原告撤回對被告徐韻涵部分之起訴，核於法無違，應與准
    許。
二、按訴狀送達後，原告不得將原訴變更或追加他訴。但有擴張
    或減縮應受判決事項之聲明者，不在此限；民事訴訟法第
    255 條第1項第3款定有明文。本件原告起訴原係請求被告給
    付新台幣（下同）610,000 元及自起訴狀繕本送達翌日起至
    清償日止，按年息百分之五計算之利息。其後於訴訟中改為
    請求被告給付484,946 元及自起訴狀繕本送達翌日起至清償
    日止，按年息百分之五計算之利息，有97年11月13日言詞辯
    論筆錄附卷可稽（本院卷第40頁背），核屬減縮應受判決事
    項之聲明，揆諸前揭法條，應予准許。
貳、實體部分：
一、原告起訴主張：被告乙○○於民國96年12月30日下午3 時20
    分許，駕駛車牌號碼5809─ＵＦ號自用小客車，沿彰化縣二
    水鄉○○路○段由南向北方向行駛，行經該路段226 巷無號
    誌交岔路口時，本應注意汽機車駛至無號誌之交岔路口時，
    應減速慢行，而依當時情形，天候及路況均良好，亦無障礙
    物阻擋其視線，並無不能注意之情事，適有原告與訴外人徐
    韻涵騎乘所租用之協力腳踏車自豐柏廣場再經由山腳路二段
    226 巷由東向西方向行駛欲穿越山腳路二段左轉山腳路回到
    二水火車站附近之協力車出租店還車，惟於行駛至226 巷下
    坡路段時，訴外人徐韻涵即發現該協力車左邊煞車失靈，無
    法煞車，僅剩右邊煞車有作用，但因該協力車之長度係二輛
    腳踏車之長度，又係下坡路段，故僅靠右邊煞車根本不足以
    使協力車煞住，故徐韻涵與原告也試圖用腳去使協力車停住
    ，但仍然無法使協力車停住，而失控一路由東向西往下滑，
    至路口時亦未右轉改由南往北方向行駛，以減輕如貿然穿越
    道路與山腳路二段上之車輛相撞所產生之傷害，亦疏未注意
    行經無號誌之交岔路口，支線左轉彎車應讓幹道直行車先行
    ，而於失控自226 巷巷口滑出後仍貿然越過與山腳路二段之
    交岔路口並左轉，適被告駛至山腳路二段與226 巷交岔路口
    時，竟疏未注意減速慢行，致被告所駕駛之自用小客車左前
    車頭部分與徐韻涵之協力車後輪輪圈後方發生碰撞，致徐韻
    涵及原告人車倒地，原告因而受有顏面多處擦挫傷併右側眼
    瞼多處撕裂傷（共約9 公分）、結膜下出血、右側眼眶骨骨
    折、嘴唇擦挫傷併牙齒損傷共4 根、左下肢擦挫傷併脛骨及
    腓骨骨折之傷害。被告上開過失侵權行為，致原告受有上開
    損害，並因此支出看護期間6 個月、每月新台幣（下同）3
    萬元，合計18萬元之看護費用、住院雜支4,946 元，另請求
    精神慰撫金30萬元，爰依據侵權行為之法律關係，聲明請求
    被告應賠償484,946 元及自起訴狀繕本送達翌日起至清償日
    止，按年息百分之五計算之利息，並陳明願供擔保，請准宣
    告假執行。
二、被告答辯：伊於事發當時時速約40公里，行駛於雙線道上，
    訴外人徐韻涵騎乘協力車自巷口衝出，此巷口為一斜坡道，
    本應注意幹道有無來車始得通過，訴外人徐韻涵亦坦承協力
    車煞車失靈，無法煞車，致被告反應不及而與訴外人徐韻涵
    之協力車發生碰撞，純屬不可抗力之行為，被告應無過失可
    言。又原告已自保險公司及特別補償基金受領賠償10多萬元
    ，原告請求看護費用6 個月亦屬過高等語置辯，聲明：請求
    駁回原告之訴。
三、本院之判斷：
  (一)查被告於96年12月30日下午3 時20分許，駕駛5809─ＵＦ號
    自用小客車，沿彰化縣二水鄉○○路○段由南向北方向行駛
    ，行經該路段226 巷無號誌交岔路口時，疏未注意減速慢行
    ，作隨時停車之準備，因過失與原告及訴外人徐韻涵騎乘之
    協力腳踏車發生碰撞，致原告受有顏面多處擦挫傷併右側眼
    瞼多處撕裂傷（共約9 公分）、結膜下出血、右側眼眶骨骨
    折、嘴唇擦挫傷併牙齒損傷共4 根、左下肢擦挫傷併脛骨及
    腓骨骨折之傷害。被告因過失傷害原告身體一節，業經本院
    北斗簡易庭97年度斗交簡字第169 號、本院97年度交簡上字
    第55號判處拘役20日，並得易科罰金，以1000元折算1 日確
    定一節，為兩造所不爭執，並有上開刑事判決在卷可稽，應
    認為真實。被告辯稱：本件車禍事故主因係訴外人徐韻涵與
    原告共同騎乘之協力車煞車失靈，致被告反應不及，才與原
    告發生碰撞，係屬不可抗力之事由，故伊就本件事故之發生
    應無過失云云。惟查，審酌上開刑事判決，業據前開法院已
    於理由欄內詳敘認定被告犯罪事實之依據及憑以認定之理由
    ，本院查核上開判決認事用法，要無違誤，本院於民事損害
    賠償事件審理時，自得予以引用上開判決理由而據為不利於
    被告之認定。又被告駕駛上開自小客車沿彰化縣二水鄉○○
    路○段，由南往北方向行駛，行經該路段226巷之無號誌路口
    ，當時無不能注意之情事，卻疏未減速慢行，致與原告騎乘
    之協力車發生碰撞，亦為肇事因素，此同為台灣省彰化縣區
    車輛行車事故鑑定委員會認定在卷，有該委員會97年7月1日
    鑑定意見書影本在卷可稽。據此，被告對於本件車禍事故，
    仍有過失，被告辯稱伊無過失云云，要無可採。
  (二)按因故意或過失，不法侵害他人之權利者，負損害賠償責任
    。不法侵害他人之身體或健康者，對於被害人因此喪失或減
    少勞動能力，或增加生活上之需要時，應負損害賠償責任。
    不法侵害他人之身體、健康、名譽或自由者，被害人雖非財
    產上之損害，亦得請求賠償相當之金額，民法第184條第1項
    、第193條第1項、第195條第1項前段分別定有明文。查本件
    被告因過失行為致原告受有上開損害，如前所述，原告就其
    損害請求被告負損害賠償責任，於法尚無不合。又被告於本
    件車禍肇事因素，屬於次因；另與原告共同騎乘協力車之訴
    外人徐韻涵為肇事主因，有台灣省彰化縣區車輛行車事故鑑
    定委員會鑑定意見書影本在卷可參。從而，本院依被告於本
    件車禍事故之過失程度及肇事情節，核定被告對原告所受損
    害應負百分之三十之過失責任，茲就原告請求下列金額，依
    前述責任比例審酌如下：
  (1)看護費用部分：原告主張其於96年12月30日入院至97年1月7
    日出院，其出院後迄今仍需專人照顧，故由其母親專職看護
    3個月，因1年後待骨折癒合須再次施行手術及住院，可預見
    需尚需專人看護3個月，爰請求期間6個月、每月3萬元，合
    計18萬元之看護費用等語。經查，原告因本件傷害而住院7
    日（96年12月30日起至97年1月7日止），有診斷證明書1紙
    在卷可按（見本院卷第48頁），而依原告所受傷勢為顏面多
    處擦挫傷併右側眼瞼多處撕裂傷、結膜下出血、右側眼眶骨
    骨折、嘴唇擦挫傷併牙齒損傷、左側脛骨及腓骨骨折等傷害
    ，於骨折未癒合前無法正常行走，仍有疼痛及無力之情須休
    養約三個月，有中國醫藥大學附設醫院97年1月11日診斷證
    明書在卷可考，依此，原告因上開傷害而手術復健過程，生
    活上尚無法自理，有看護之必要。按親屬間之看護，縱因出
    於親情而未支付該費用，然其所付出之勞力，顯非不能以金
    錢為評價，此種基於身分關係之恩惠，自不能加惠於加害人
    ，而應比照一般看護情形，認被害人受有相當看護費之損害
    ，命加害人賠償，始符民法第193條第1項所定「增加生活上
    需要」之意旨，最高法院89年度台上字第1749號判決要旨參
    照，查原告主張伊於96年12月30日急診接受骨折手術後之三
    個月內，由其母親看護照顧一節，仍不能謂無看護費用之損
    害，且被告對此亦不爭執，是原告請求其在家休養3個月，每
    個月3萬元之看護費用，共9萬元，平均每日看護費用約
    1,000 元，較諸一般行情價格每日2,000元，並未過高，尚
    屬合理，應予准許。另原告主張其於骨折癒合後另有開刀施
    行內固定拔除手術之必要，仍需看護3個月一情，並其提出
    診斷證明書為證，然查該診斷證明書僅載稱原告於一年後待
    骨折癒合完全需再次施行內固定拔除手術及住院五天，及出
    院後門診複診約二週，而未稱需看護乙情，除此原告未提出
    事證有看護之需求及切確費用之證明，其為將來3個月之看
    護費用，核屬無據，自難准許。
  (2)住院雜支費用部分：原告主張其於住院期間支出雜費共計
    4,946元，並提出支出收據影本5紙為證（本院卷第53頁）。
    經審核原告所提收據中之支出項目，其中眼鏡費用3,300元
    、牙刷費用120元，非屬因車禍受傷住院需增加之必要費用
    ，應予剔除；另原告提出一張便利商店之發票收據，其上購
    買金額及項目已模糊而無從辨識，原告於其上手寫金額「
    279」，無法分辨是否為本件傷害所支出，自無從做為支出
    住院雜費之憑證；另杏一醫療用品中國五權店開具之號碼
    YS00000000統一發票與交易明細表，購買物品同一，故兩者
    僅計算其一金額。故原告請求住院雜支費用共計1,336元（
    315+555+466=1336），非無理由；逾此部分之請求，核非必
    要之費用，不應准許。
  (3)精神慰撫金部份：原告因被告之前開過失侵權行為，受有上
    開傷害，影響其正常行動與生活，在精神上著實受有相當痛
    苦，自得請求非財產上損害之慰撫金，本院斟酌兩造身分、
    地位、教育程度、經濟狀況，受害情節，及原告因侵權行為
    所受損害等情，認請求30萬元之精神，尚屬合理，應予准許
    。
  (4)綜上所述，原告所受損害金額：看護費用9萬元、住院雜費
    1,336元及精神慰撫金30萬元，共391,336元，按被告應負擔
    其中損害百分之三十之責任，即被告應給賠償原告117,401
    元（391,336×0.3=117,401，元以下四捨五入）。。
  (三)按保險人依本法規定所為之保險給付，視為被保險人損害賠
    償金額之一部分；被保險人受賠償請求時，得扣除之，強制
    汽車責任保險法第32條定有明文。從而保險人所給付之保險
    金，可視為被保險人所負損害賠償金額之一部分，受害人倘
    已自保險金獲得滿足，自不得又對被保險人或加害人再事請
    求。然查本件車禍發生後，原告已領取交通事故特別補償基
    金98,181元、強制責任保險金18,120元，合計116,301元之
    事實，有被告提出之財團法人汽車交通事故特別補償基金法
    務處97年6月20日補償法字第0970200398號函、明台產物保
    險股份有限公司97年7月10日明中理字第97000185號函在卷
    可稽（本院卷第43-44頁），並為原告所不爭執，堪信為真
    實。依上開說明，原告已受領116,301元補償金，應視為被
    告損害賠償金額一部分而予以扣除，被告尚應給付原告
    1,100元（117,401-116,301=1,100）。
四、據上論斷，本件原告依據侵權行為之法律關係，請求被告給
    付1,100元及自起訴繕本送達翌日起至清償日止，按週年利
    率百分之五計算之利息，核屬正當，應予准許，逾此部分之
    請求，則為無據，應予駁回。又本件判決命被告給付原告之
    金額，未逾50萬元，爰依民事訴訟法第389條第1項第5款之
    規定，依職權宣告假執行。至於原告敗訴部分，其訴既已駁
    回，其假執行之聲請亦失所附麗，應併予駁回。
五、本件事證已臻明確，兩造其餘主張及舉證，經本院審酌後認
    與判決結果無影響，爰不另一一論述，附此敘明。
六、本件為附帶民事訴訟，依法無須繳交裁判費，且無其他訴訟
    費用之負擔，不另為訴訟費用之諭知。
中    華    民    國    97    年    11    月    27    日
                  民事第二庭    法  官  張德寬
以上正本係照原本作成。
如對判決上訴，應於判決送達後20日內向本院提出上訴狀。
中    華    民    國    97    年    12    月    2     日
                                書記官  魏淑美


司法院資訊處製作；財團法人民間司法改革基金會備份。
